臺灣高雄地方法院刑事判決　　　　　　　 94年度訴字第398號
公　訴　人　臺灣高雄地方法院檢察署檢察官
被　　　告　戊○○　男　32歲.
上列被告因常業詐欺等案件，經檢察官提起公訴（93年度偵字第
22440號、93年度核退偵字第701號）及移送併案審理（93年度偵
字第 22440號），本院合議庭裁定由受命法官獨任進行簡式審判
程序，茲判決如下：
    主  文
戊○○連續幫助意圖為自己不法之所有，以詐術使人將本人之物
交付，累犯，處有期徒刑玖月。
    事  實
一、戊○○曾於民國84年間因違反麻醉藥品管理條例等案件，經
    本院以 84年度訴字第105號刑事判決分別判處有期徒刑5年5
    月、 3月，經上訴由臺灣高等法院高雄分院以84年度上訴字
    第1321號刑事判決分別判處有期徒刑 5年5月、3月，應執行
    有期徒刑5年5月確定，經移送執行，於86年 7月14日因縮短
    刑期假釋出監並付保護管束，復於假釋保護管束期間，於87
    年間因施用毒品案件，經本院以 87年度毒聲字第127號裁定
    送勒戒處所觀察、勒戒後，並經撤銷假釋，應執行殘刑有期
    徒刑 2年11月6日，而於91年6月10日縮短刑期執行完畢。詎
    其不知悔改，雖預見提供自己帳戶存摺、提款卡及密碼，供
    真實姓名、年籍均不詳之綽號「阿詳」之成年人（下稱「阿
    詳」）使用，可能遭利用於掩飾或隱匿「阿詳」犯詐欺罪所
    得財物，仍基於幫助「阿詳」實施詐欺亦不違背其本意之不
    確定故意之概括犯意，將其前於80年3月7日向中華郵政儲金
    匯業局高雄大寮郵局（後改制中華郵政股份有限公司高雄大
    寮郵局；下稱大寮郵局）申辦局號0000000、帳號0000000號
    帳戶存摺、金融卡及密碼，復於93年 3月29日向大寮郵局申
    請辦理更換印鑑及申請補發金融卡及密碼；於91年10月22日
    向合作金庫銀行鳳山分行（下稱合作金庫銀行）申辦帳號00
    00000000000號帳戶存摺、金融卡及密碼；於93年4月5日向
    臺灣中小企業銀行大發分行（下稱臺灣中小企業銀行）申辦
    帳號0000000000 0號帳戶存摺、金融卡及密碼；於93年4月6
    日向安泰商業銀行鳳山分行（下稱安泰銀行）申辦帳號0000
    00000000號帳戶存摺、金融卡及密碼，連續於上揭帳戶開戶
    後之93年3月中旬之某日、93年4月初某日及93年 4月中旬某
    日，在高雄縣大寮鄉○○路上，分別將上開帳戶之存摺、金
    融卡、密碼以共計 6,900元之代價，出賣予「阿詳」之人使
    用。嗣有真實姓名、年籍均不詳之人，分別基於意圖為自己
    不法所有之犯意於93年 4月8日下午7時17分以行動電話簡
    訊聯絡李宜蓁（原名丙○○），向李宜蓁佯稱，因李宜蓁之
    信用卡曾在臺中新光三越百貨刷卡使用，如非本人消費請與
    撥打0000000000聯絡，經李宜蓁撥打聯繫後，由真實姓名、
    年籍均不詳之男子接聽，向李宜蓁表示，要李宜蓁另撥打00
    00000000號與金融卡處理中心聯絡，李宜蓁復按指示撥打電
    話後，由真實姓名、年籍均不詳之女子接聽，且誘使不知有
    詐之李宜蓁因而陷於錯誤，於93年4月8日下午 7時59分，至
    臺東瑞源郵局提款機前，依該真實姓名、年籍均不詳之女子
    指示匯出99,889至戊○○前揭臺灣中小企業銀行帳戶，嗣經
    李宜蓁於匯款後，向銀行查證始知受騙；另真實姓名、年
    籍均不詳之人，於93年 4月10日上午10時14分，以電話向乙○○佯稱，因乙○○有掛號信件未領取，要求乙○○需以金
    融卡至提款機操作等語，致使乙○○不知有詐，誤信為真而
    陷於錯誤，於93年4月10日下午 5時7分，至自動提款機，欲
    以匯款轉帳方式匯出99,999元至前開戊○○之合作金庫銀行
    帳戶內，然因乙○○帳戶內並無剩餘存款而未實際轉帳，嗣
    因乙○○於操做匯款程序後，經查證始知受騙；另真實姓
    名、年籍均不詳之女子於93年4月10日下午4時，以電話向己○○佯稱，因己○○有掛號信件未領取，要求己○○撥0000
    00000 電話號碼與高雄市警察局檢調科之張世明聯絡，該真
    實姓名、年籍均不詳之自稱「張世明」男子向己○○佯稱，
    其提款卡帳號遭人使用作為詐欺帳號，需至提款機變更密碼
    等語，致使己○○不知有詐，誤信為真而陷於錯誤，於93年
    4月10日下午5時7分，至位於臺北縣中和市○○路 99號宜安
    郵局前之自動提款機，以匯款轉帳方式，接續分別匯出99,8
    99元2次，合計匯出199,798元至前開戊○○之大寮郵局帳戶
    內，上開詐欺所得之款項於匯入戊○○之大寮郵局帳戶後，
    即由該真實姓名、年籍均不詳之人以金融卡將款項領出，嗣
    因己○○於匯款後，經查證始知受騙；另真實姓名、年籍
    均不詳之「自稱財政部何課長」男子，於93年 4月17日上午
    10時30分，以電話向吳棟樑佯稱，因吳棟樑有雙掛號信件未
    領退回財政部，該信件內為退稅支票，要求吳棟樑撥000000
    0000轉 3之電話與財政部之「王課長」聯絡，該真實姓名、
    年籍均不詳之自稱「王課長」男子向吳棟樑佯稱，需至提款
    機前操作轉帳退稅等語，致使吳棟樑不知有詐，誤信為真而
    陷於錯誤，於93年 4月17日至位於宜蘭縣礁溪鎮郵局前之自
    動提款機，以匯款轉帳方式，接續分別匯出99863元2次，合
    計匯出 199,726元至前開戊○○之安泰銀行帳戶內，上開詐
    欺所得之款項於匯入戊○○之安泰銀行帳戶後，即由該真實
    姓名、年籍均不詳之人以金融卡將款項領出，嗣因吳棟樑於
    匯款後，經查證始知受騙。
二、案經乙○○訴由高雄縣警察局報請臺灣高雄地方法院檢察署
    檢察官偵查起訴及移送併案審理。
    理  由
一、本案被告戊○○所犯係死刑、無期徒刑、最輕本刑為 3年以
    上有期徒刑以外之罪，其於準備程序就前揭被訴事實為有罪
    之陳述，經受命法官告知簡式審判程序之旨，並聽取其與公
    訴人之意見後，本院認無不得或不宜改依簡式審判程序進行
    之處，爰依刑事訴訟法第273條之 1第1項、第284條之1，裁
    定本件由受命法官獨任進行簡式審判程序，合先敘明。
二、訊據被告對其於上揭時、地連續幫助詐欺取財之事實，於本
    院審理時（參見本院94年4月19日、94年5月26日審判筆錄）
    坦承不諱，核與告訴人李宜臻、乙○○、己○○、甲○○分
    別於警詢中指訴明確，復有合作金庫93年7月9日合金鳳存字
    第0930004018號函、93年12月13日合金鳳存字第0930007236
    號函所附之開戶資料及93年 4月份交易明細表；鳳山郵局93
    年12月15日鳳營字第 93506018045號函所附之開戶資料及93
    年4月份交易明細表；安泰銀行94年2月23日（94）安鳳作字
    第09470051號函所附之開戶資料及資金往來明細表、臺灣中
    小企銀94年2月24日94大發字第0029號函所附之開戶資料各1
    份；存款交易明細查詢單 1紙、郵局自動櫃員機儲戶交易明
    細表 7紙附卷可佐，核屬相符，是被告上揭自白與前揭事證
    相符，應可採信。
三、按金融帳戶為個人之理財工具，一般民眾皆可以存入最低開
    戶金額之方式自由申請開設金融帳戶，並無任何特殊之限制
    ，且得同時在不同金融機構申請多數存款帳戶使用，並無借
    用他人帳戶使用之必要。又金融存款帳戶，悠關存戶個人財
    產權益之保障，專屬性甚高，衡諸常理，若非與本人有密切
    關係者，不可能出借個人帳戶，縱有交付個人帳戶予他人使
    用之特殊情形，亦必會先行瞭解他人使用帳戶之目的始行提
    供。且以電話通知金融卡資料外洩或其他類似之不法詐騙份
    子，經常利用他人存款帳戶、印章、提款卡以遂行犯行，類
    此案件在社會上層出不窮，亦屢經報章雜誌及其他新聞媒體
    再三披露，避免此等專屬性甚高之物品被不明人士利用為與
    財產有關之犯罪工具，亦為一般生活認知所應有之認識，被
    告對於「阿詳」之詳細年籍、住所及聯絡方式均無法說明，
    顯見被告與綽號「阿詳」間之關係並非密切，被告竟願將上
    揭銀行帳戶等物交予綽號「阿詳」，足見被告並無取回之意
    且已預見將自己開設之帳戶之存摺、金融卡及密碼任意交予
    他人，該帳戶將有可能會被利用作為實行詐欺犯罪之工具。
    是被告將其所有之上揭帳戶存摺、提款卡及密碼交付「阿詳
    」使用，縱無證據證明被告明知「阿詳」及前揭真實姓名均
    不詳之男、女之犯罪態樣，然就該真實姓名、年籍均不詳之
    男、女及「阿詳」嗣後將被告出售之帳戶供詐欺所得之用，
    顯不違反被告本意，被告自有幫助前揭人等詐欺之未必故意
    。綜上所述，被告提供存款帳戶予上揭真實姓名、年籍均不
    詳之男、女及「阿詳」，幫助渠等遂行詐欺取財犯行，事證
    至為明確，本案罪證明確，被告犯行堪予認定。
四、按刑法關於正犯、從犯之區別，本院所採見解，係以其主觀
    之犯意及客觀之犯行為標準，凡以自己犯罪之意思而參與犯
    罪，無論其所參與者是否犯罪構成要件之行為，皆為正犯，
    其以幫助他人犯罪之意思而參與犯罪，其所參與者，苟係犯
    罪構成要件之行為，亦為正犯，必以幫助他人犯罪之意思而
    參與犯罪，其所參與者又為犯罪構成要件以外之行為，始為
    從犯（最高法院25年上字第2253號判例要旨參照）。是如未
    參與實施犯罪構成要件之行為，且係出於幫助之意思提供助
    力，即屬幫助犯，而非共同正犯。復按連續幫助與幫助連續
    為不同之犯罪態樣，如基於概括犯意，多次幫助他人犯罪，
    為連續幫助，該幫助者有多次犯罪行為；如以一幫助行為，
    幫助他人連續犯罪，則為幫助連續，就幫助犯而言，僅有一
    次犯罪行為（最高法院87年度臺上字第3865號判決要旨參照
    ）。亦即，以一幫助行為幫助他人連續犯罪，或以一行為同
    時幫助數人犯罪，均僅有一幫助行為，並無想像競合犯或連
    續犯之適用。經查：
  (一)上揭真實姓名、年籍均不詳之人等基於為自己不法所有之犯
    意，施用詐術，使被害人李宜臻、己○○、甲○○分別陷於
    錯誤，而將本人之財物交付；使乙○○陷於錯誤，然因存款
    不足而未將本人之財物交付，上揭該真實姓名、年籍均不詳
    之人等所為，就事實欄一部分係犯刑法第339條第1項
    之詐欺取財既遂罪；事實欄一部分刑法第339條第2項、第
    1 項之詐欺取財未遂罪。
  (二)被告基於幫助詐欺犯意，提供上開帳戶、提款卡及密碼予上
    揭真實姓名、年籍均不詳之人，並幫助渠等意圖為自己不法
    之所有，以詐術使被害人陷於錯誤，而匯款至被告所提供之
    上揭帳戶，並無相當證據證明被告有參與詐欺犯行之構成要
    件行為，是被告顯係以幫助他人為詐欺犯罪之意思，其所參
    與者僅係提供前開存摺、提款卡及密碼等資料，亦即參與犯
    罪構成要件以外之行為，依前開說明，核其所為係幫助犯刑
    法第339條第 1項詐欺取財既遂罪及刑法第339條第2項、第1
    項之詐欺取財未遂罪。
  (三)檢察官起訴之事實，係以洗錢防制法第9條第1項、刑法第34
     0條之規定起訴，惟經公訴人已於本院審理時變更為幫助前
    開真實姓名、年籍均不詳之人等犯刑法第 339條之詐欺罪，
    自無庸變更法條，附此敘明。另併案部分（93年度偵字第22
    440 號）雖未據起訴，然該部分與檢察官起訴部分（93年度
    偵字第22440號、93年度核退偵字第701號），具有連續犯之
    裁判上一罪關係，依刑事訴訟法第 267條之規定，應為起訴
    效力所及，本院自應併予審究。
  (四)被告交付存摺、提款卡及密碼等資料，係以 4次幫助行為，
    幫助上揭真實姓名、年籍均不詳之人等分別向被害人李宜臻
    、乙○○、己○○、甲○○等人詐欺取財既遂或未遂，構成
    幫助犯之連續犯，而為連續幫助犯。起訴書原載明被告於93
    年3、4月間將上揭郵局及銀行帳戶存摺及金融卡一併交予「
    阿詳」，顯係誤載，應予更正。其先後多次幫助詐欺，時間
    緊接，犯罪構成要件相同，顯係基於概括犯意為之，依刑法
    第56條之規定，應論以情節較重之刑法第339條第1項之詐欺
    取財罪一罪，並加重其刑。另查，被告曾於84年間因違反麻
    醉藥品管理條例等案件，經本院以84 年度訴字第105號刑事
    判決分別判處有期徒刑5年5月、 3月，經上訴由臺灣高等法
    院高雄分院以84年度上訴字第1321號刑事判決分別判處有期
    徒刑5年5月、3月，應執行有期徒刑5 年5月確定，經移送執
    行，於86年 7月14日因縮短刑期假釋出監並付保護管束，復
    於假釋保護管束期間，於87年間因施用毒品案件，經本院以
    87年度毒聲字第 127號裁定送勒戒處所觀察、勒戒後，並經
    撤銷假釋，應執行殘刑有期徒刑2年11 月6日，而於91年6月
    10日縮短刑期執行完畢等情，此有臺灣高等法院被告全國前
    案紀錄表、本院被告院內索引卡紀錄表、臺灣高雄地方法院
    檢察署刑案資料查註紀錄表各1份存卷可考，其於5年內再犯
    本案有期徒刑以上之罪，為累犯，應依刑法第47條之規定加
    重其刑，並依法遞加之。被告幫助上揭真實姓名、年籍均不
    詳之人等犯刑法第339條第1項之詐欺取財罪，被告幫助他人
    犯前開罪名，爰依刑法第30條第 2項之規定，按正犯之刑減
    輕之，並依法先加後減之。
五、爰審酌被告明知目前社會上以各種方式詐財之惡質歪風猖獗
    ，令人防不勝防，復加以詐財者多借用人頭帳戶致警方追緝
    困難，詐欺事件層出不窮，手法日益翻新，竟甘願淪為提供
    自己之金融帳戶，以供他人逃避犯罪之查緝，嚴重破壞社會
    治安及有礙金融交易秩序，助長犯罪歪風，並增加追緝犯罪
    之困難，且被告於犯後並無悔意，造成上揭被害人之損失等
    一切情狀，量處如主文所示之刑，以資懲儆。又被告交付予
    上揭真實姓名、年籍均不詳之人等之前開郵局及銀行存摺（
    含提款卡及密碼），雖係被告供犯罪所用之物，然既已交付
    「阿詳」使用，且對於「阿詳」之住處、聯絡方式均不知情
    ，顯已移轉其所有權予「阿詳」，而非被告所有，是被告於
    本院審理中辯稱上揭存摺帳戶其仍還要云云，顯非屬實，不
    足採信，況上揭存摺及提款卡均非違禁物，亦別無證據足資
    證明係屬應沒收之物，爰不另宣告沒收。況查所謂幫助犯係
    指就他人之犯罪加以助力，使其易於實施之積極的或消極的
    行為而言。其犯罪態樣與實施犯罪之正犯有異，其所處罰者
    ，乃其提供助力之行為本身，而非正犯實施犯罪之行為。因
    此幫助犯不適用責任共同之原則，對正犯所有供犯罪所用或
    因犯罪所得之物，勿庸併為沒收之宣告（最高法院88年度臺
    上字第6234號判決要旨參照），是前開郵局及銀行存摺（含
    提款卡、密碼）雖係前揭真實姓名、年籍均不詳人等所有供
    犯罪所用之物，對於幫助犯之被告，自毋庸宣告沒收，附此
    敘明。
據上論斷，應依刑事訴訟法第273條之1第1項、第299條第 1項前
段，刑法第339條第1項、第30條第1項、第2項、第56條、第47條
，罰金罰鍰提高標準條例第1條前段，判決如主文。
本案經檢察官丁○○到庭執行職務。
中　　華　　民　　國　　94　　年　　5 　　月　　31　　日
                  鳳山刑事第3庭法  官  唐中興
上揭正本證明與原本無異。
如不服本判決，得自收受送達之日起10日內，向本院提起上訴。
                                 書記官  顏宗貝
中　　華　　民　　國　　94　　年　　5 　　月　　31　　日
附錄本件論罪科刑法條：
中華民國刑法第339條
意圖為自己或第3人不法之所有，以詐術使人將本人或第3人之物
交付者，處5年以下有期徒刑、拘役或科或併科1,000元以下罰金
。
以前項方法得財產上不法之利益或使第3人得之者，亦同。
前2項之未遂犯罰之。
